臺灣雲林地方法院民事簡易判決
110年度虎簡字第266號
原      告  廖素卿  
訴訟代理人  廖彩秀  
被      告  張鈺慈  


上列當事人因被告公共危險等案件，原告提起損害賠償之附帶民
事訴訟（109年度交附民字第222號），經本院刑事庭裁定移送前
來，本院於民國111年2月11日言詞辯論終結，判決如下：
    主      文
被告應給付原告新臺幣壹拾壹萬零參佰參拾柒元，及自民國一百
零九年十一月三日起至清償日止，按週年利率百分之五計算之利
息。
原告其餘之訴及其餘假執行之聲請均駁回。
訴訟費用新臺幣壹仟元，由被告負擔新臺幣壹佰元，餘由原告負
擔。
本判決原告勝訴部分得假執行。
    事實及理由
一、原告起訴主張：被告於民國109年8月4日8時許，在其位於雲
    林縣○○鎮○○路00號居所飲用啤酒若干後，明知酒後不得駕駛
    動力交通工具，仍於同日下午某時，駕駛車牌號碼0000-00
    號自用小客車行駛於道路，至同日15時0分許，行至雲林縣○
    ○鎮○○路000號，欲左轉彎進入路邊建築物前方之空地時，本
    應注意轉彎車必須禮讓直行車先行，且當時並無其他不能注
    意之情，仍因酒後注意力下降，未能禮讓他直行車先行，適
    原告騎乘車牌號碼000-000號普通重型機車（下稱系爭機車
    ）沿光明路之對向車道直行而至，2車遂不慎發生碰撞，致
    原告人車倒地，並受有右側背部挫傷、右側手肘擦挫傷及右
    側腰部擦挫傷、右側第六、第七肋骨骨折等傷害；嗣經警至
    現場處理，並對被告施以呼氣酒測，檢測得其吐氣酒精濃度
    測試值達每公升0.33毫克。原告因本件車禍，支出醫藥費新
    臺幣（下同）24,097元、復健器材費用1,980元，並需由專
    人照顧30日，由親人看護，以每日1,200元計算看護費用為3
    6,000元，又因受傷三個月無法工作，以每月收入45,800元
    為計算，受有超過137,400元之工作損失，另系爭機車因車
    禍受損，維修費用為29,450元，再欲向被告請求22,600元之
    精神慰撫金。爰依侵權行為之法律關係提起本件訴訟等語。
    並聲明：被告應給付原告251,527元，及自起訴狀繕本送達
    翌日起至清償日止，按週年利率百分之5計算之利息；願供
    擔保請准宣告假執行。
二、被告則以：對於原告目前請求之各項金額，被告現今在監執
    行，均無法賠償，要等出獄之後才有辦法，刑期到111年10
    月5日等語資為抗辯。並聲明：請求駁回原告之訴。
三、本院之判斷：
　㈠原告主張被告於前揭時、地，酒後駕駛上開車輛，轉彎車未
    禮讓直行車先行，過失與原告所騎乘之系爭機車發生碰撞，
    原告因此受有前揭傷害，系爭機車並因而損壞等情，業據原
    告提出天主教若瑟醫療財團法人若瑟醫院（下稱若瑟醫院）
    診斷證明書、辰欣中醫診所診斷證明書（見本院卷第25至27
    、29至31頁）為據，被告未予爭執；被告因本件酒後駕車、
    過失傷害等行為，經檢察官提起公訴，由本院刑事庭以109
    年度交易字第423號刑事案件（下稱系爭刑事案件）審理後
    ，認定被告犯酒後駕車、過失傷害等罪，就過失傷害部分判
    處有期徒刑4月（與酒駕部分合併定應執行有期徒刑7月）確
    定等事實，亦有系爭刑事案件判決附卷可稽（見本院卷第11
    至14頁），復經本院依職權調取系爭刑事案件卷宗及所附行
    車紀錄器錄影光碟查核無訛，此部分事實首堪認定。
　㈡因故意或過失，不法侵害他人之權利者，負損害賠償責任；
    汽車、機車或其他非依軌道行駛之動力車輛，在使用中加損
    害於他人者，駕駛人應賠償因此所生之損害，但於防止損害
    之發生，已盡相當之注意者，不在此限，民法第184條第1項
    前段、第191條之2分別定有明文。不法侵害他人之身體或健
    康者，對於被害人因此喪失或減少勞動能力或增加生活上之
    需要時，應負損害賠償責任，民法第193條第1項有明文規定
    。不法毀損他人之物者，被害人得請求賠償其物因毀損所減
    少之價額。民法第196條定有明文。又物被毀損時，被害人
    除得依民法第196條請求賠償外，並不排除民法第213條至第
    215條之適用。依民法第196條請求賠償物被毀損所減少之價
    額，得以修復費用為估定之標準，但以必要者為限(例如：
    修理材料以新品換舊品，應予折舊)。再不法侵害他人之身
    體、健康、名譽、自由、信用、隱私、貞操，或不法侵害其
    他人格法益而情節重大者，被害人雖非財產上之損害，亦得
    請求賠償相當之金額，民法第195條第1項前段亦有明文。法
    院酌定慰撫金額時，應斟酌加害人與被害人雙方之身分、資
    力與加害程度，及其他各種情形核定之；慰撫金是否相當，
    應以加害行為之加害程度及被害人所受痛苦，斟酌加害人及
    被害人之身分、經濟地位等各種情形定之（最高法院47年度
    台上字第1221號、51年度台上字第223號判決意旨參照）。
    另當事人主張有利於己之事實者，就其事實有舉證之責任，
    民事訴訟法第277條定有明文。本件被告因前揭過失致發生
    本件車禍事故，因而使原告受有上載傷害，系爭車輛亦因此
    受損，自應負損害賠償責任。就原告請求項目及金額，本院
    分別審酌如下：
　⒈醫藥費部分：原告主張支出醫藥費用24,097元，並提出若瑟
    醫院診斷證明書及門診收據、辰欣中醫診所診斷證明書及門
    診收據、辰欣中醫診所診斷證明書、醫療費用證明單明細收
    據、煎劑明細（見本院卷第25至51頁）為證，被告未予爭執
    （僅以無資力支付為抗辯）。本院審酌依原告所提出上開醫
    療院所收據、明細所載就診日期、科別、所受治療及取得藥
    物項目，應均可認與本件車禍有關聯性，而屬因車禍受傷治
    療所支出之必要費用，則其請求被告支付醫藥費24,097元，
    應屬有據。
　⒉復健器材費用部分：原告主張因受傷支出復健器材費用1,980
    元，已提出統一發票（見本院卷第87頁）為憑，被告未予爭
    執（僅以無資力支付為抗辯）。本院審酌該統一發票記載品
    名為護具，應可認與原告因本件車禍所受傷勢之復健有所關
    聯，具有必要性，此部分請求有理由。
　⒊看護費部分：原告主張其因車禍受傷，有專人照護必要，由
    親人看護30日，以每日1,200元為標準，請求合計36,000元
    之看護費用，被告未予爭執（僅以無資力支付為抗辯）。本
    院經核閱原告所提出之上開若瑟醫院診斷證明書，醫師囑言
    欄位記載「專人照顧一個月」，故原告主張於30日內有專人
    看護必要，其係由親人看護等情，應可採信；原告主張以每
    日1,200元為看護費標準，依一般市場行情，亦無過當之情
    事，則其向被告請求30日之看護費36,000元（計算式：1,20
    0元×30日＝36,000元），亦有理由。
　⒋工作損失部分：原告主張因本件所受傷勢3個月無法工作，被
    告未予爭執（僅以無資力支付為抗辯），經核閱上開若瑟醫
    院診斷證明書，醫師囑言為專人照顧一個月、休養二個月，
    則原告主張其3個月無法工作，應屬有據。惟原告雖主張其
    於本件車禍發生時投保於糕餅糖業職業工會，每月投保薪資
    為45,800元，應以此計算工作損失，並提出勞保投保單位網
    路申報及查詢作業結果（見本院卷第59頁）為據，然查「無
    一定雇主」或「自營作業」者均得參加職業工會，藉以投保
    勞保、健保，職業工會並非勞工的「雇主」，是僅依原告所
    提出之勞保投保資料，無從率予認定被告每月工作收入確為
    45,800元，經本院曉諭後，原告仍未能提出其他證據以實其
    說，自無從以45,800元認定原告每月工作收入金額，惟原告
    於本件車禍發生時為52歲，依通常情形應具有勞動能力，本
    院認以109年國內勞工每月最低基本工資23,800元計算原告
    工作損失，合計為71,400元（計算式：23,800元×3月＝71,40
    0元），應屬適當。
　⒌機車修理費部分：原告主張系爭機車為訴外人陳智鉉所有，
    因本件車禍受損，支出修理費29,450元，訴外人陳智鉉已將
    系爭機車之損害賠償請求權讓與原告等情，並提出統一發票
    、興隆機車行估價單、車輛損害賠償債權請求權讓與同意書
    （見本院卷第23、85頁）為證，且經本院查詢公路監理電子
    閘門確認無誤（見本院卷第67頁），被告未予爭執（僅以無
    資力支付為抗辯），則原告主張得向被告請求系爭機車損壞
    之賠償，應屬可採。又經檢閱上開估價單內維修項目，應認
    均屬零件費用，依前揭說明，零件部分以新零件更換舊零件
    ，應扣除折舊。依行政院公佈之固定資產耐用年數表及固定
    資產折舊率表，機車之耐用年數為3年，依定率遞減法每年
    折舊千分之536，其最後1年之折舊額，加歷年折舊累積額，
    總和不得超過該資產成本原額之10分之9，是其殘值為10分
    之1。系爭機車為99年11月出廠，有上開公路監理電子閘門
    查詢結果可稽，至109年8月4日事故發生時，已使用逾3年之
    耐用年限，是經扣除折舊後，系爭車輛必要修復費用應為2,
    945元（計算式：29,450元1/10=2,945元）。
　⒍精神慰撫金部分：被告因過失行為，造成原告受有上載傷害
    ，屬不法侵害原告之身體權，是原告主張其受有精神上相當
    之痛苦，請求被告給付精神慰撫金，自有理由。本院審酌原
    告所受傷勢、被告過失情狀、行為後態度及兩造於本院審理
    中所述教育程度、職業、家庭經濟狀況及被告領有身心障礙
    證明等一切情狀（見本院卷第156頁、系爭刑事案件本院卷
    第61頁，因屬個人隱私，內容僅予參酌，不予揭露），及本
    院依職權調取之兩造稅務電子閘門資料（見本院卷第107至1
    31頁），認原告請求精神慰撫金22,600元，應屬適當。
　⒎綜上，原告因本件車禍所生之損害為159,022元（計算式：24
    ,097元＋1,980元＋36,000元＋71,400元＋2,945元＋22,600元＝15
    9,022元）。
　㈢保險人依本法規定所為之保險給付，視為被保險人損害賠償
    金額之一部分；被保險人受賠償請求時，得扣除之；本法所
    稱被保險人，指經保險人承保之要保人及經該要保人同意使
    用或管理被保險汽車之人；本法所稱加害人，指因使用或管
    理汽車造成汽車交通事故之人，強制汽車責任保險法第32條
    、第9條第2項、第10條第1項分別定有明文。本件原告已受
    領強制汽車責任保險金合計48,685元，業據原告自承在卷，
    依前揭規定，原告所受領之保險金額自應視為被告損害賠償
    金額之一部分，而應予扣除。經扣除後，被告應賠償原告之
    金額為110,337元（計算式：159,022元－48,685元＝110,337
    元）。
　㈣給付無確定期限者，債務人於債權人得請求給付時，經其催
    告而未為給付，自受催告時起，負遲延責任；其經債權人起
    訴而送達訴狀，或依督促程序送達支付命令，或為其他相類
    之行為者，與催告有同一之效力；遲延之債務，以支付金錢
    為標的者，債權人得請求依法定利率計算之遲延利息；應付
    利息之債務，其利率未經約定，亦無法律可據者，週年利率
    為百分之5，民法第229條第2項、第233條第1項前段及第203
    條業已分別明定。本件原告請求被告損害賠償，核屬給付未
    定期限，則原告請求被告給付自起訴狀繕本送達翌日起即10
    9年11月3日起至清償日止按週年利率百分之5計算之法定遲
    延利息，應予准許。
四、從而，原告依侵權行為之法律關係，請求被告給付110,337
    元，及自109年11月3日起至清償日止，按週年利率百分之5
    計算之利息，為有理由，應予准許；逾此範圍之請求，則無
    理由，應予駁回。
五、本件事證已臻明確，兩造其餘攻擊防禦方法及所舉證據，經
    審酌結果，與本件判決結論均無影響，爰不一一論述，附此
    敘明。
六、本件原告勝訴部分，係就民事訴訟法第427條訴訟適用簡易
    程序所為被告敗訴之判決，依同法第389條第1項第3款規定
    ，應依職權宣告假執行，原告聲請供擔保宣告假執行，核無
    必要；又原告其餘之訴既經駁回，該部分假執行之聲請亦失
    所依附，應併予駁回。
七、原告提起刑事附帶民事訴訟，由本院刑事庭依刑事訴訟法第
    504條第1項之規定裁定移送前來，依同條第2項規定，原告
    就過失傷害部分之請求，依法免徵第一審裁判費，且於本件
    審理過程，未增生訴訟費用；惟原告就系爭機車損失部分併
    予請求，已依法補繳裁判費1,000元，依民事訴訟法第79條
    規定，命由兩造依此部分勝敗比例分擔。
中　　華　　民　　國　　111 　年　　2 　　月　　25　　日
                  虎尾簡易庭  法  官　黃麗文
以上正本證明與原本無異。
如不服本判決，須於判決送達後20日內向本庭（臺灣雲林地方法
院虎尾簡易庭）提出上訴狀。（須按他造當事人之人數附繕本）
。
中　　華　　民　　國　　111 　年　　2 　　月　　25　　日
                              書記官  曾鈺仁